【裁判字號】    97,交抗,813
【裁判日期】    980105
【裁判案由】    聲明異議
【裁判全文】
臺灣高等法院高雄分院刑事裁定         97年度交抗字第813號
抗  告  人  交通部公路總局高雄區監理所
代  表  人  甲○○
受處分人即  乙○○
聲明異議人
上列抗告人因受處分人違反道路交通管理處罰條例聲明異議案件
，不服臺灣高雄地方法院中華民國97年10月27日裁定（97年度交
聲字第2346號），提起抗告，本院裁定如下：
    主  文
抗告駁回。
    理  由
一、抗告意旨略以：
(一)、按汽車駕駛執照為駕駛汽車之許可憑證，依道路交通安全規
    則第61條規定之1 人1 照原則，取得較高一級車類之駕駛執
    照，准其駕駛較低級車類之車輛，本件受處分人酒後駕車違
    規時所駕駛之重型機車之資格憑證，為普通小型車駕駛執照
    ，且其駕駛執照使用已有違反道路交通管理處罰條例第35條
    第1 項規定之具體事實，自應以其領有之普通小型車駕駛執
    照為吊扣處分。
(二)、吊扣駕駛執照處分之目的，並非僅為處罰違反道路交通管理
    事件之行為人，尚有暫時禁止行為人於道路上駕駛，以免其
    短期內再犯造成用路人傷亡，倘因酒醉騎乘機車者無機車駕
    駛執照而得以免於吊扣其他汽車駕駛執照，無異容許此不安
    全駕駛者，可以反覆經常酒駕違規，並非酒駕違規立法之目
    的，酒後駕車者危害他人，反指其工作權遭剝奪，豈為事理
    之平。本所依據道路交通管理處罰條例第35條第1 項規定，
    裁處吊扣異議人普通小型車駕駛執照12個月之處分，應無不
    當。原裁定顯有未洽，爰依法提起抗告，請求撤銷原裁定云
    云。
二、原裁定意旨略以：
(一)、原處分意旨略以：受處分人即異議人乙○○領有普通小型車
    駕駛執照，竟於民國95年11月16日22時05分，騎乘車牌號碼
    L86- 878號重型機車，行經高雄縣大寮鄉○○○路295 巷口
    時，不慎摔倒送醫，經高雄縣政府警察局林園分局員警檢測
    血液中酒精濃度值為132.MG/DL(相當於吐氣所含酒精濃度為
    每公升0.66毫克）之事實，乃開單舉發領有小型車駕駛執照
    駕駛重型機器腳踏車及酒後駕車之違規。嗣原處分機關亦認
    前述違規事實明確，乃依道路交通管理處罰條例第22條第1
    項第4 款、第35條第1 項第1 款等規定，裁處罰鍰新台幣（
    下同）5 萬6 千1 百元，吊扣駕駛執照12個月，施以道安講
    習等語。
(二)、異議意旨略以：異議人對於前揭時、地，酒後領有自用小型
    車駕駛執照駕駛重型機車，為員警施以酒測後開單舉發，嗣
    經原處分機關裁處罰鍰及施以道安講習之處分部分並不爭執
    。惟因異議人僅持有普通小型車汽車駕駛執照，並無重型機
    車駕駛執照，若吊扣異議人所持有之普通小型車汽車駕駛執
    照將影響生計，是不服原處分機關對於吊扣前揭普通小型車
    汽車駕駛執照之處分（按罰鍰及施以道安講習部分未經異議
    ），爰依法聲明異議等語。
(三)、按汽車駕駛人，駕駛汽車經測試檢定有酒精濃度超過規定標
    準之情形者，處1 萬5 千元以上6 萬元以下罰鍰，並當場移
    置保管其車輛及吊扣其駕駛執照1 年，道路交通管理處罰條
    例第35條第1 項第1 款定有明文。而所謂酒精濃度超過規定
    之標準者，依道路交通安全規則第114 條第2 款之規定，係
    指汽車駕駛人飲用酒類或其他類似物後其吐氣所含酒精濃度
    超過每公升0.25毫克或血液中酒精濃度超過0.05% 以上者。
    又汽車駕駛人，因違反本條例及道路交通安全規則之規定，
    受吊銷駕駛執照處分時，吊銷其持有各級車類之駕駛執照，
    道路交通管理處罰條例第68條定有明文。此規定係於94年12
    月14日修正公布，並於95年3 月1 日施行，而修正前之道路
    交通管理處罰條例第68條則係規定「汽車駕駛人，因違反本
    條例及道路交通安全規則之規定，受吊扣或吊銷駕駛執照處
    分時，吊扣或吊銷其持有各級車類之駕駛執照」，觀其修法
    意旨，係以「原條文將違規駕駛人所持有之各級車類駕駛執
    照一併吊扣或吊銷，失之過酷，影響人民工作及生活甚鉅」
    為由，而刪除吊扣駕駛人駕駛執照時，應吊扣駕駛人持有各
    級車類駕駛執照之規定，是依現行道路交通管理處罰條例，
    已無得吊扣駕駛人所持有他級駕駛執照之依據存在，從而，
    於為吊扣駕駛人駕駛執照之處分時，自僅得吊扣駕駛人違規
    時所駕駛該級車類之駕駛執照，以限制其繼續駕駛該級車類
    行駛道路之權利，若駕駛人並無該級車類之駕駛執照，即無
    從執行吊扣駕駛執照之處分，而僅係應否依道路交通管理處
    罰條例第22條第1 項規定處罰駕駛人之問題。
(四)、經查：
  1、異議人於上揭時、地，駕駛車牌號碼L86-878 號重型機車
     ，經員警檢測其血液中酒精濃度值為132.MG/DL(相當於吐
     氣所含酒精濃度為每公升0.66毫克）後開單舉發，原處分
     機關裁處罰鍰、施以道安講習，並吊扣駕駛執照12個月等
     節，有違反道路交通管理事件裁決書、舉發通知單（本院
     卷第9 至10頁）附卷可稽，堪以認定。
  2、異議人於本件違規時，並無重型機車駕駛執照，僅有普通
     小型車汽車駕駛執照，而原處分機關上開裁決所指應吊扣
     之異議人駕駛執照，係指異議人之普通小型車汽車駕駛執
     照，有公路監理電子閘門證號查詢汽車及機車駕駛人之資
     料2份 （本院卷第24、25頁）在卷足憑。揆諸前揭說明，
     異議人既係騎乘重型機車違反道路交通管理處罰條例第35
     條第1 項第1 款之規定，依法即僅能吊扣其重型機車駕駛
     執照，並無得吊扣異議人持有他級駕駛執照之依據，原處
     分機關以異議人有上開違規行為，逕行裁處吊扣異議人之
     普通小型車汽車駕駛執照，已難謂係適法之處分。
  3、綜上所述，原處分機關以異議人無重型機車駕駛執照可供
     吊扣，而為吊扣異議人普通小型車汽車駕駛執照之處分，
     顯已逾越道路交通管理處罰條例之規範範圍，與法律保留
     原則相悖，而屬違法處分，是異議人提出本件聲明異議，
     為有理由，原處分關於吊扣異議人普通小型車汽車駕駛執
     照之處分，自應予以撤銷，並由本院就該部分為不罰之諭
     知等語。
三、參照上開道路交通管理處罰條例第68條之修正理由，顯見依
    修正後道路交通管理處罰條例第68條規定，汽車駕駛人因違
    反道路交通管理處罰條例及道路交通安全規則之規定，受「
    吊扣」駕駛執照處分時，僅能「吊扣」違規當時所駕駛車輛
    之駕駛執照，不再「吊扣」其持有各級車類之駕駛執照甚明
    。本件受處分人若無重型機車駕駛執照可供吊扣時，吊扣其
    普通小型車駕駛執照以代之，同時造成限制受處分人繼續駕
    駛普通小型車之結果（即影響其工作及生活），所造成之損
    害已與欲達成目的之利益顯失均衡。則抗告人因受處分人駕
    駛重型機車而有上開違規行為，因而逕行吊扣其普通小型車
    駕駛執照，顯已逾越修正後道路交通管理處罰條例第68條之
    規範亦明。
四、綜上所述，原裁定因認抗告人依道路交通管理處罰條例第35
    條第1 項第1 款之規定，裁處吊扣受處分人普通小型車汽車
    駕駛執照12個月，即有違誤，因而將原處分撤銷，並就該撤
    銷部分為不罰之諭知。本院經核並無違誤，抗告人仍執前詞
    ，指摘原裁定不當，為無理由，本件抗告應予駁回。
據上論結，應依道路交通案件處理辦法第26條，刑事訴訟法第41
2條，裁定如主文。
中    華    民    國    98    年     1    月     5    日
                  刑事第一庭    審判長法  官  郭雅美
                                      法  官  徐美麗
                                      法  官  張意聰
以上正本證明與原本無異。
不得再抗告。
中    華    民    國    98    年     1    月     5    日
                                      書記官  陳金


司法院資訊處製作；財團法人民間司法改革基金會備份。
